臺灣臺北地方法院民事判決
110年度訴字第6116號
原      告  林珍如  
訴訟代理人  黃匡麒律師
被      告  李惠如  
訴訟代理人  徐俊逸律師
追加 被 告  陳福凱  
上列當事人間請求損害賠償事件，本院於民國111年5月12日言詞
辯論終結，判決如下：
    主  文
被告乙○○應給付原告新臺幣壹佰柒拾萬元，及自民國一百一十一
年二月十二日起至清償日止，按年息百分之五計算之利息。
被告應連帶給付原告新臺幣參拾萬元，及自民國一百一十一年二
月十二日起至清償日止，按年息百分之五計算之利息。
原告其餘之訴及假執行之聲請均駁回。
訴訟費用由被告連帶負擔七分之一，餘由被告乙○○負擔。
本判決第一項及第二項就被告乙○○部分得假執行。
本判決第二項就被告甲○○部分，於原告以新臺幣壹拾萬元供擔保
後，得假執行；但被告甲○○以新臺幣參拾萬元為原告預供擔保後
，得免為假執行。
    事實及理由
壹、程序方面：　　
一、按訴狀送達後，原告不得將原訴變更或追加他訴，但擴張或
    減縮應受判決事項之聲明者，不在此限，民事訴訟法第255
    條第1項第3款定有明文。查原告起訴時原聲明為：「㈠被告
    應給付原告新臺幣（下同）200萬元及自起訴狀繕本送達翌
    日起至清償日止，按年息5%計算之利息；㈡訴訟費用由被告
    負擔；㈢願供擔保請准予假執行。」，嗣以民國111年2月7日
    民事追加及準備㈡狀追加乙○○為被告，同時變更訴之聲明㈠為
    ：「㈠被告應連帶給付原告200萬元，及自民事追加被告暨準
    備狀㈡繕本送達翌日起至清償日止，按週年利率5%計算之利
    息」（見本院卷第129頁），核屬訴之追加，此均源於原告
    主張被告共同侵害其配偶權，應負連帶賠償責任，請求之社
    會事實為同一，主要爭點、證據資料均具共通性，揆諸首揭
    規定，自應准許。
貳、實體方面： 　　
一、原告起訴主張：原告與追加被告乙○○係於107年5月9日登記
    結婚，為配偶關係，兩人共織美好之家庭生活。詎被告甲○○
    自109年5月起與追加被告乙○○交往，並於109年7月25日及不
    詳日期於新加坡汽車旅館、109年9月13日於金湧泉汽車旅館
    、110年2月20日及不詳日期於133精品汽車旅館、110年3月9
    日及同年4月14日於欣歡汽車旅館、110年3月10日及同年月2
    4日及同年4月14日於原告家中共計發生至少10次性行為，更
    有多次親密出遊、約會、參與友人私下聚會之行為，嚴重破
    壞原告與乙○○間維持共同生活圓滿安全及幸福之配偶權身分
    法益，致原告受有精神上之極大痛苦，爰依民法第184條第1
    項前後段、第185條、第195條第1項及第3項規定，提起本件
    訴訟等語。並聲明：㈠被告應連帶給付原告200萬元，及自起
    訴狀繕本送達翌日起至清償日止，按年息5%計算之利息；㈡
    願供擔保請准予假執行。
二、被告則以： 
  ㈠被告乙○○部分：其確與被告甲○○發生性行為，侵害原告配偶
    權，同意原告之請求。 
　㈡被告甲○○部分：
　⒈伊與被告乙○○原為夫妻，後於103年因故離婚，離婚後甚少聯
    絡，直至109年初乙○○因經濟壓力沒錢繳房貸，欲與伊借錢
    周轉始有聯繫，伊因念在之前的夫妻關係，陸續借款乙○○31
    萬元。原告以乙○○之悔過書主張伊有與其配偶發生性行為云
    云，乙○○為原告之配偶，單以乙○○悔過書之陳述，尚難認定
    伊與乙○○有發生原告所主張行為。又原告主張伊有與乙○○及
    友人出遊或其他行程，應屬於正常社交範圍。又伊確曾至乙
    ○○之住處，但亦為正常之交往、聊天，若原告主張伊有侵害
    配偶權之行為，應負舉證責任，若原告無法盡舉證責任，則
    原告應受不利之判決。
　⒉針對原告所提被告2人間於110年4月22日後之LINE訊息對話及
    錄音檔證據，被告均否認其證據能力，因依對話記錄可知被
    告乙○○於110年4月22日後之行為及陳述均已受到原告之制約
    ，意思表示並不自由，另被告2人於100年5月7日至8日之錄
    音記錄（下稱系爭錄音及譯文），係由被告乙○○打給被告甲
    ○○，內容多有引誘被告甲○○回答之提問，想要製造被告承認
    之假象，極有可能係受到原告影響而刻意錄音製造證據，有
    違民法148條規定，有權利濫用之嫌，故認自110年4月22日
    後之證據，不具證據能力。且就系爭錄音及譯文之內容可知
    被告乙○○之情緒非常激動，被告甲○○亦係一邊工作一邊回話
    ，只想要安撫被告乙○○之情緒，並無承認之意思。
　⒊再者，依司法院大法官釋字第791號解釋可知，我國憲法對於
    以婚姻約束配偶雙方忠誠義務，亦不再強調婚姻之制度性保
    障，轉為重視婚姻關係中配偶雙方平等、自主之「個人」（
    性）自主決定權，足見配偶彼此間為相互獨立自主之個體，
    不因婚姻關係所負之忠誠義務而有支配他方意志或自主決定
    之特定權利，故在前述憲法典範變遷之脈絡下，自不應承認
    隱含配偶為一方客體，受一方獨占、使用之「配偶權」概念
    。是配偶權之概念已不被肯認，原告依民法第184條第1項、
    第185條、第195條第1項、第3項規定，請求被告負侵權行為
    損害賠償責任，連帶賠償非財產上損害賠償，均屬無據，應
    予駁回。若認配偶權之存在，原告之權利，應有所限制，原
    告僅得分別向被告等求償，被告等各負其責，而非負擔連帶
    損害賠償責任，否則有違憲法之比例原則等語置辯。並聲明
    ：1.原告之訴及其假執行之聲請均駁回；2.願供擔保請准免
    為假執行。
三、原告主張被告乙○○自109年7月25日起至110年4月17日止與被
    告甲○○至少發生10次之性行為，故意侵害原告配偶權等節，
    為被告乙○○所不爭並同意原告全數請求等節（見本院卷第16
    7至第168頁），應符合民事訴訟法第384條規定之認諾，故
    本院應本於其認諾為被告乙○○敗訴之判決。但被告乙○○係認
    諾原告對其之主張及請求（即其自109年7月25日起至110年4
    月17日止因與被告甲○○至少發生10次之性行為，故意侵害原
    告配偶權之行為，同意給付原告200萬元及法定遲延利息）
    ，就不利被告甲○○之陳述或自認部分，依民事訴訟法第55條
    規定應不及於被告甲○○，是被告甲○○是否故意或過失侵害原
    告配偶權，仍應由本院進行判斷，且無從採用被告乙○○於本
    件訴訟中對被告甲○○不利之陳述，合先敘明。
四、原告主張被告二人明知原告與被告乙○○夫妻關係存續中，卻
    發生性行為，共同不法侵害原告配偶權之身分法益且情節重
    大，致原告受有精神上之極大痛苦，爰請求被告連帶賠償精
    神慰撫金200萬元等情，惟為被告甲○○所否認，並以前揭情
    詞置辯，經查：
  ㈠原告提出之系爭錄音及譯文得否作為本件認定事實之依據？
　1.按當事人提出私錄之錄音，經權衡民事訴訟之目的，旨在解
    決紛爭，維持私法秩序之和平及確認並實現當事人間實體上
    之權利義務，及為發現真實與促進訴訟之必要性、違法取得
    證據所侵害法益之輕重、及防止誘發違法收集證據之利益（
    即預防理論），未限制他人精神或身體自由等侵害人格權之
    方法、顯著違反社會道德之手段、嚴重侵害社會法益或所違
    背之法規旨在保護重大法益或該違背行為之態樣違反公序良
    俗者，尚難認不得以之作為認定事實之證據（最高法院108
    年度台上字第663號判決意旨參照）。
　2.經查，原告提出系爭錄音及譯文，經被告確認就譯文與錄音
    之內容相符並不爭執（見本院卷第230頁），先予敘明。至
    被告雖抗辯該錄音有違民法148條規定，有權利濫用之嫌，
    不具證據能力；惟揆諸前開說明意旨，該錄音譯文並未提及
    被告乙○○有受原告限制或影響其表達自由之內容，被告亦未
    提出證據證明被告2人於系爭錄音時，有遭受精神或身體自
    由等人格權受侵害之情事或有違反公序良俗之情形，是既無
    證據證明係以限制他人精神或身體自由等侵害人格權等前揭
    方式取得，自得作為認定事實之證據。
　㈡被告是否侵害原告基於配偶關係之身分法益而情節重大部分
    ：
　⒈按因故意或過失，不法侵害他人之權利者，負損害賠償責任
    ；數人共同不法侵害他人之權利者，連帶負損害賠償責任。
    不能知其中孰為加害人者亦同；不法侵害他人基於父、母、
    子、女或配偶關係之身分法益而情節重大者，被害人雖非財
    產上之損害，亦得請求賠償相當之金額，民法第184條第1項
    前段、第185條第1項、第195條第1項、第3項分別定有明文
    。又婚姻係配偶雙方自主形成之永久結合關係，除使配偶間
    在精神上、感情上與物質上得以互相扶持依存外，並具有各
    種社會功能，乃家庭與社會形成、發展之基礎，自受憲法所
    保障。有配偶之人與第三人間往來之交誼行為及是否發生性
    行為，涉及個人得自主決定是否及與何人如何發生互動之行
    動、表意及性行為自由等自主權，此與個人之人格有不可分
    離之關係，亦為憲法第22條所保障之基本權。而通（相）姦
    行為已損及婚姻關係中原應信守之忠誠義務，並有害對方之
    感情與對婚姻之期待，但尚未明顯損及公益，是司法院釋字
    第791號解釋，基於比例原則，固於109年5月間宣告刑法第2
    39條規定之通（相）姦罪自公布日起失其效力，而不再以刑
    事罪責相繩。然婚姻既係以夫妻之共同生活為其目的，配偶
    應互相協力保持其共同生活之圓滿安全及幸福，而互負誠實
    之義務。準此，一方苟有不誠實之行為，例如：與第三人有
    通（相）姦或有逾越一般正常交誼之往來行為，致破壞共同
    生活之圓滿安全及幸福者，自屬違反婚姻契約之義務，而侵
    害他方基於配偶關係應受保護之身分法益（即配偶權），與
    該配偶共同為前述足以破壞夫妻共同生活圓滿安全及幸福之
    行為者，為侵害配偶權之共同行為人，亦應連帶負民事賠償
    責任。
　⒉經查，被告乙○○與原告於107年5月9日結婚，被告乙○○於該婚
    姻關係存續期間，與被告甲○○有為逾越一般友誼交往之性行
    為等情，業據乙○○以證人身份具結證稱：伊與甲○○曾在109
    年7月25日及不詳日期於新加坡汽車旅館、109 年9月13日於
    金湧泉汽車旅館、110年2月20日及不詳日期於133精品汽車
    旅館、110年3月9日及同年4月14日於欣歡汽車旅館、110年3
    月10日及同年月24日及同年4月14日於伊與原告之婚姻共同
    居所，共計發生至少10次性行為（見本院卷第223頁），並
    有夠麻吉股份有限公司110年12月14日夠法字0000-0000號函
    提供之甲○○於110年3月9日及同年4月14日訂購欣歡汽車旅館
    之明細在卷可憑（見本院卷第119-126頁），故此部分事實
    應堪採信。又原告主張被告甲○○自109年7月25日起至110年4
    月14日與被告乙○○發生性行為多次等情，雖為被告甲○○所否
    認，然參之原告提供之被告乙○○與甲○○通話之系爭錄音及譯
    文，依該錄音譯文內容，甲○○向乙○○表示：「…那個旅館的
    事情，我可能就是。就是…目前想到的，就是我們只是同進
    同出而已，我們沒有做什麼。」、「然後…然後…然後家裡的
    事，可能我還要再想一下要怎麼去…」（見本院卷第152頁）
    ；乙○○向甲○○表示：「你知道我在家，我在家，我在家裡面
    幹妳，我就等於是對媽祖做了非常不敬的事情，嚴重污辱到
    祂了，妳知道嗎?」甲○○表示：「我知道。」（見本院卷第1
    61頁），綜上足證被告甲○○與乙○○之關係親密，應已超逾一
    般朋友正常社交行為之應有分際，並達破壞乙○○與原告之婚
    姻共同生活圓滿安全及幸福之程度。是被告二人所為足以動
    搖原告與被告乙○○間婚姻關係共同生活圓滿幸福之忠實目的
    ，自屬共同不法侵害原告基於配偶關係之身分法益且情節重
    大，衡諸一般社會通念，堪認原告受有精神上痛苦之損害，
    且此損害與被告二人前述行為間有相當因果關係，依據首開
    說明，原告依民法第184條第1項前段、第185條、第195條第
    1項、第3項規定，請求被告等負共同侵權責任，連帶賠償其
    所受非財產上之損害，應屬有據。
  ㈢原告請求被告連帶給付200萬元及法定遲延利息，有無理由？
  ⒈按不法侵害他人之身體、健康、名譽、自由、信用、隱私、
    貞操，或不法侵害其他人格法益而情節重大者，被害人雖非
    財產上之損害，亦得請求賠償相當之金額；前項規定，於不
    法侵害他人基於配偶關係之身分法益而情節重大者，準用之
    ，此觀民法第195條第1項、第3項自明。
　⒉被告乙○○已於本院中認諾，是原告請求被告乙○○給付200萬元
    ，應予准許。
  ⒊就被告甲○○與乙○○自109年7月25日起至110年4月17日止故意
    共同侵權行為損害賠償部分，本院審酌原告為高職畢業，現
    無工作，有15筆薪資、股利所得與利息；被告甲○○為高中畢
    業，有7筆薪資、利息與股利所得等情，各有兩造個人戶籍
    資料、稅務電子閘門財產所得調件明細表等內容存卷可參（
    見本院卷外所附年籍資料查詢結果及財產所得資料），以原
    告與被告甲○○之身分、地位、經濟能力與原告所受痛苦程度
    等一切情狀，認原告請求精神慰撫金30萬元應屬適當，逾此
    部分，尚屬過高，應予駁回。是以，被告就30萬元部分應依
    民法第185條第1項規定負連帶賠償責任。被告乙○○既就與被
    告甲○○之共同侵權行為對原告負200萬元損害賠償責任，扣
    除與被告甲○○負連帶賠償之30萬元後，應自行負擔170萬元
    損害賠償責任，附此敘明。
  ⒋末按應付利息之債務，其利率未經約定，亦無法律可據者，
    週年利率為5%；給付無確定期限者，債務人於債權人得請求
    給付時，經其催告而未為給付，自受催告時起，負遲延責任
    。其經債權人起訴而送達訴狀，或依督促程序送達支付命令
    ，或為其他相類之行為者，與催告有同一之效力，民法第20
    3條、第229條第2項定有明文。又遲延之債務，以支付金錢
    為標的者，債權人得請求依法定利率計算之遲延利息，民法
    第233條第1項亦有明文。被告乙○○應給付原告170萬元、被
    告應連帶給付原告30萬元，已如前述，原告以民事追加及準
    備㈡狀繕本送達最後一位被告翌日作為利息起算點，而民事
    追加及準備㈡狀繕本於111年2月11日送達乙○○等情，有送達
    回證存卷可稽（見本院卷第183頁），揆諸前揭規定，應自
    民事追加及準備㈡狀繕本送達最後一位被告乙○○翌日即111年
    2月12日起負遲延責任，則原告對被告請求自111年2月12日
    起至清償日止，按年息5%計算之利息，亦屬有理。
五、綜上所述，乙○○已對原告請求200萬元及法定遲延利息一
    事予以認諾；就甲○○部分，原告僅得對甲○○請求精神慰撫金
    30萬元。從而，原告依民法第184條第1項前後段、第185條
    、第195條第1項、第3項規定，請求：㈠被告乙○○應給付原告
    170萬元，及自111年2月12日起至清償日止，按年息5%計算
    之利息；㈡被告應連帶給付原告30萬元，及自111年2月12日
    起至清償日止，按年息5%計算之利息，為有理由，應予准許
    ；其逾此範圍之請求，則屬無據，應予駁回。
六、本判決主文第1項及第2項命乙○○連帶給付部分，係本於被告
    乙○○認諾所為判決；判決主文第2項命被告甲○○連帶給付部
    分，金額未逾50萬元，分別依民事訴訟法第389條第1項第1
    款、第5款規定，應由本院依職權宣告假執行，此部分原告
    雖陳明願供擔保聲請宣告假執行，然其聲請僅係促使法院為
    職權之發動，爰不另為假執行准駁之諭知；至原告就敗訴部
    分陳明願供擔保聲請宣告假執行，因訴之駁回而失所依據，
    不予准許。另被告就原告勝訴部分陳明願供擔保，聲請宣告
    免為假執行，合於法律規定，爰酌定相當之擔保金額宣告之
    。
七、本件事證已臻明確，兩造其餘之攻擊防禦方法及證據資料，
    經本院斟酌後，認均不足以影響本判決之結果，爰不一一論
    列，併此敘明。
八、訴訟費用負擔之依據：民事訴訟法第79條、第85條第1項後
　  段及第2 項。
中　　華　　民　　國　　111 　年　　5 　　月　　19　　日
                  民事第八庭    法　官　陳宣每
以上正本係照原本作成
如對本判決上訴，須於判決送達後20日內向本院提出上訴狀。如
委任律師提起上訴者，應一併繳納上訴審裁判費。
中　　華　　民　　國　　111 　年　　5 　　月　　19　　日
                                書記官　連晨宇